臺灣臺北地方法院民事判決　　　　　　　96年度訴字第5389號
原　　　告　乙○○
訴訟代理人　王和屏律師
被　　　告　丁○
被　　　告　台灣黨
法定代理人　丙○○
當事人間請求拆屋還地事件，本院於中華民國96年12月12日言詞
辯論終結，判決如下：
    主      文
被告台灣黨應自坐落於臺北市○○區○○段四小段第五七之二地
號土地上如附圖所示Ａ部分建物（即門牌號碼臺北市○○區○○
路二段七十八號，面積七平方公尺部分）遷出。
被告丁○應將前項建物拆除，並將土地騰空返還予原告，暨自民
國九十六年一月二十二日起至騰空返還日止，按月給付新臺幣貳
仟貳佰貳拾玖元。
原告其餘之訴駁回。
訴訟費用由被告負擔。
本判決原告勝訴部分，於原告以新臺幣參拾伍萬柒仟元為被告供
擔保後，得假執行；但被告如以新臺幣壹佰零柒萬壹仟元為原告
預供擔保後，得免為假執行。
原告其餘假執行之聲請駁回。
    事實及理由
一、按訴狀送達後，原告不得將原訴變更或追加他訴，但被告同
    意者，不在此限；被告於訴之變更或追加無異議，而為本案
    之言詞辯論者，視為同意變更或追加。民事訴訟法第255 條
    第1項第1款、第3款及第2項定有明文。本件原告乙○○起訴
    原聲明被告甲○○（業據原告於民國96年12月12日撤回起訴
    ) 應自起訴狀附圖所示Ａ部分建物（即門牌號碼臺北市○○
    區○○路2段78號，面積7平方公尺部分）遷出，被告丁○應
    將上開建物拆除，將所占用之土地騰空返還予原告，並自96
    年1月22日起至騰空返還上開土地之日止，按月給付原告新
    臺幣3,184元。嗣於本院審理中之96年8月16日追加被告戊○
    ○應自應上開建物遷出，復於96年12月12日變更如本判決書
    附圖所示Ａ部分之建物（面積減為7平方公尺)，並變更請求
    丁○每月賠償金額為2,786元。按原告追加被告台灣黨部分
    ，丁○無異議，並為本案言詞辯論，應視為其同意原告為訴
    之追加，又原告變更上開請求之面積及金額部分，係屬減縮
    應受判決事項之聲明，按諸上揭規定，並無不合，自應准許
    其為訴之變更及追加。
二、原告起訴主張：坐落臺北市○○區○○段四小段57-2地號土
    地（下稱系爭土地）為其所有，被告丁○無權占用如附圖所
    示Ａ部分7平方公尺，並擅自於其上搭建房屋即門牌號碼臺
    北市○○區○○路二段78號 (下稱系爭建物)，並出租於被
    告台灣黨，依民法第767條規定，請求台灣黨自系爭建物遷
    出，丁○應將系爭建物拆除，將系爭土地返還原告。又丁○
    無權占用系爭土地，受有相當於租金之不當得利，並致原告
    受有損害，爰依民法第179條及第184條第1項前段規定，請
    求丁○負損害賠償責任。丁○辯稱其父黃煥購買之重測前臺
    北市○○區○路段353號內之土地，面積14坪，為今之臺北
    市○○區○○段四小段第60-5、60-11地號土地，而系爭土
    地係分割自同地段57地號，該地號重測前為石路段354-18
    地號，足見其所辯不可採。又系爭土地96年1月申報地價為
    每平方公尺47,760元，以丁○占用之面積7平方公尺計算，
    申報總價為334,320元，因系爭土地坐落於臺北市○○區○
    ○路與莒光路交叉口，面臨6線道之大馬路，距離龍山寺捷
    運站步行約10分鐘，生活機能完善，由丁○與甲○○之租約
    ，可知應具有相當價值，依土地法105條準用同法第97條規
    定之法定租金標準，即以申報總價計算之年息10%計算，丁
    ○給付之相當於法定租金之不當得利或損害賠償，即為每年
    33,432元，每月即為2,786元等語。並聲明：(一)台灣黨應自
    坐落於系爭土地上如附圖所示Ａ部分建物（面積7平方公尺
    即門牌號碼臺北市○○區○○路二段78號）遷出，丁○應將
    上開建物拆除，將所占用之土地騰空返還予原告；(二)丁○應
    自96年1月22日起至騰空返還前項土地之日止，按月給付原
    告2,786元；(三)願供擔保，請准宣告假執行。
三、被告答辯意旨：
　　(一)丁○部分：坐落臺北市○○區○○段四小段第60-5、60-1
  　　1地號土地（重測前為同市○○區○路段353地號）上丁○
　    等三戶房屋，於43年間某日突遭祝融侵襲燒燬，地主李敏
      然及楊建德即將上開土地於44年間賣予丁○之父黃煥，已
      付購地款1,680元，並向臺北市政府工務局申請建築執照
      ，建築系爭建物，其後63年間配合萬大計劃道路拓寬工程
      ，系爭建物需修復及重建，即遵照政府指示，購買屋前之
      系爭土地，申請就地整建修復證，就地整建修復，當時係
      與隔鄰80號之李雲德共同向原地主黃慶堂購買，並委請代
      書黃辰男辦理過戶，因當年沒有申請土地測量，直至今日
      始發現被炒地皮之劉傳火與代書勾結，過戶時遭渠等分割
      成三筆土地，分割後未立即辦理登記，直至89年間才將系
      爭土地假扣押登記在陳富崇名下，致丁○所購之土地，不
      在自己屋前，造成丁○之土地被侵占，反而被告，應查明
      陳富崇及原告之土地從何人手中過戶而來。縱非如此，丁
      ○就系爭土地亦有優先承買權，原告之前手出賣時，未通
      知丁○優先承買，亦有違誤等語。並聲明：1.原告之訴及
      假執行之聲請均駁回；2.如受不利之判決，願供擔保，請
      准宣告免為假執行。
　　(二)台灣黨部分：台灣黨係合法承租系爭建物，原告為何人，
　　　並不清楚，但原告找人恐嚇台灣黨之法定代理人，原告是
　　　否為人頭，應予查明。如丁○之房屋不合法，法院公證人
　　　應不會准許台灣黨承租該屋等語。並聲明：1.原告之訴及
  　　假執行之聲請均駁回；2.如受不利之判決，願供擔保，請
    　准宣告免為假執行。
四、得心證之理由：
    (一)原告主張其為系爭土地之所有權人，被告丁○所有之系爭
      建物占用系爭土地如附圖所示Ａ部分土地，丁○現將系爭
      建物出租予被告台灣黨之事實，業據其提出土地登記簿謄
      本、地籍圖謄本為證，並有丁○與台灣黨經本院公證人公
      證之租賃契約在卷可稽，復經本院勘驗現場屬實，有勘驗
      筆錄及勘驗時囑託臺北市建成地政事務所繪製之土地複丈
      成果圖在卷可查，原告上開主張，應堪信為真實。
    (二)丁○雖辯稱其父黃煥向李敏然及楊建德購買臺北市○○區
　　　○○段四小段第60-5、60-11地號土地（重測前為同市○
  　　○區○路段353地號），興建系爭建物，嗣因配合萬大計
　    畫道路拓寬工程，系爭建物遭部分拆除，為修復及重建向
      黃慶堂購買系爭建物前之系爭土地，惟不知何原因，所購
      之土地遭分割，並為他人侵占云云。惟查，黃渙係向李敏
      然及楊建德承租上開60-5、60-11地號土地，並非購買，
      此觀諸丁○所提出之土地租用合約書甚明。次查，丁○向
      黃慶堂所購之土地為同上開地段第58地號土地，且該土地
      丁○亦已移轉予訴外人黃萬裕及黃俊凱，有黃萬裕、黃俊
      凱及黃慶堂之所有權狀影本、該地號土地登記簿謄本、土
      地複丈成果圖、土地建築改良物買賣所有權移轉契約書在
      卷可憑，又該58地號土地，重測前為石路段354-4地號，
      除觀諸土地登記簿謄本之記載已明外，並有臺北市地籍圖
      重測土地標示變更結果通知書在卷可按，而系爭土地係分
      割自同地段57-1地號，57-1地號土地係分割自57地號土地
      ，57地號土地於重測前則為臺北市○○區○路段354-18地
      號土地，有手寫舊式登記簿謄本及重測前舊地號查詢在卷
      可考，足見丁○所稱購買系爭建物前之土地，並非系爭土
      地。丁○另辯稱其所購之地與隔鄰之土地，恐係登記時，
      登記錯誤，或遭人侵占云云。然查，是否登記錯誤，或遭
      人侵占應由其舉證以實其說，惟其未舉證證明之，尚難採
      信，況其已於93年11月間將系爭土地出賣予他人，系爭土
      地亦非於83年間始登記為訴外人陳富崇所有，陳富崇早於
      69 年4月1日以買賣為原因取得系爭土地，此觀諸卷附之
      舊式土地登記簿謄本亦明，足見丁○上開所辯云云，並非
      可採。丁○又辯稱其對系爭土地有優先承買權云云，惟其
      對系爭土地並無租賃等其他優先承買關係存在，其上開所
      辯，亦非足採。再查，台灣黨與丁○就系爭建物之租賃契
      約，雖經本院公證人公證，但公證僅係證明渠等間之租賃
      契約係屬真正，並不足以證明租賃標的物有合法之權源，
      公證人對系爭標的是否為出租人所有一節，亦不負查證義
      務，是台灣黨尚難以有租賃契約對抗土地所有權人即原告
      。至於台灣黨及丁○均陳稱應查明原告取得系爭土地之適
      法性云云。惟當事人主張有利於己之事實者，就其事實有
      舉證之責任，民事訴訟法第277條前段定有明文，被告二
      人既認原告非法取得系爭土地，即應由渠等提出證據，以
      供法院憑判，非得以臆測之詞，請求法院憑空調查，況依
      土地法第43條規定依該法所為之登記，有絕對之效力，今
      原告為系爭土地之所有權人，並登載於土地登記簿謄本，
      即足以推定其為適法之所有權人，被告辯稱原告非適法之
      所有權人，並未提出證據以實其說，渠等所辯自非可採。
    (三)按所有人對於無權占有或侵奪其所有物者，得請求返還之
      ，對於妨害其所有權者，得請求除去之，有妨害其所有權
    　之虞者，得請求防止之，民法第767條定有明文，原告為
      系爭土地之所有權人，丁○所有系爭建物，無正當權源占
      有系爭土地如附圖A所示7平方公尺土地，原告主張丁○應
      將占用部分拆除騰空返還予原告，自屬可取；又台灣黨雖
      係向丁○承租系爭建物，但對於原告而言，就附圖所示Ａ
      部分土地，仍屬無權占用，原告請求台灣黨應自系爭建物
      占用系爭土地部分遷出，亦屬有據。
    (四)次按無法律上之原因而受利益，致他人受損害者，應返還
      其利益；雖有法律上之原因，而其後已不存在者，亦同。
      因故意或過失，不法侵害他人之權利者，負損害賠償責任
      。民法第179條、第184條第1項前段分別定有明文。又無
      權占有他人之土地或房屋，可獲得相當於租金之利益為社
      會通常之觀念 (最高法院61年台上字第1695號判例意旨參
      照)。再按城市地方房屋之租金，以不超過土地及其建築
      物申報總價額年息百分之十為限，土地法第97條條第1項
      定有明文，而土地法97條之規定，依同法第105條之規定
      準用於租用基地建築房屋。又按土地有權人依本法所申報
      之地價為法定地價，土地法第148條定有明文。查系爭土
      地96年1月之申報地價為47,760元，觀之土地登記簿謄本
      甚明，以被告占用面積7平方公尺計算，其申報總價額為
      334,320元 (計算式為47,760X7=334,320)。又查，系爭土
      地位處台北市○○路及莒光路丁字路口，交通便利，此有
      勘驗筆錄可憑，是系爭土地經濟價值甚高，惟被告占用系
      爭土地僅為騎樓一隅等一切情況，本院認被告無權占有所
      獲之利益，依前揭土地法之規定年息8%計算為當，原告請
      求以每年10%計算，顯屬過高。基此，被告可得相當於租
      金之不當得利每年為26,746元 (計算式為：334,320X8%=2
      6,746小數點以下，四捨五入)，每月為2,229元 (計算式
      為：26,746÷12=2,229小數點以下，四捨五入)。因此，
      原告請求丁○自其取得所有權之日即96年1月22日起至騰
      空返還系爭土地之日止，按月給付2,229元之相當於租金
      之損害金為有理由，超過部分，則非有據。
    (五)綜上所述，原告依民法第767條規定，請求台灣黨就系爭
      土地附圖所示Ａ部分上建物遷出，丁○應將上開建物部分
      拆除，土地騰空返還予原告，丁○並應自96年1月22日起
      至騰空返還系爭土地之日止，按月給付2,229元，為有理
      由，應予准許，超過上開部分之請求，則為無理由，應予
      駁回。
    (六)又本院雖駁回原告部分之訴，然因該部分係屬民事訴訟法
      第77條之2附帶請求損害賠償，並不計算訴訟標的價額，
      亦不徵收裁判費，故本院認雖駁回其部分之訴，其訴訟費
      用，依民事訴訟法第79條規定仍命被告共同負擔，併予敘
      明。
五、本件原告勝訴部分，兩造均陳明願供擔保，請准宣告假執行
    或免為假執行，經核於法並無不合，爰分別酌定相當之擔保
    金額宣告之；至原告敗訴部分，其假執行之聲請，因訴之駁
    回而失所依據，不予准許。
六、又本件事證已臻明確，兩造其餘攻擊防禦方法及所舉未經援
    用之證據，經本院斟酌後，認為均不足以影響本判決之結果
    ，爰不一一論述，併此敘明。
據上論結，原告之訴為一部有理由，一部無理由，依民事訴訟法
第79條、第85條第1項前段、第390條第2項、第392條第2項，判
決如主文。
中　　華　　民　　國　　96　　年　　12　　月　　27　　日
                  民事第四庭法  官  劉坤典
以上為正本係照原本作成
如對本判決上訴，須於判決送達後20日內向本院提出上訴狀
中　　華　　民　　國　　96　　年　　12　　月　　27　　日
                            書記官  陳素卿
